【裁判字號】    98,上易,497
【裁判日期】    980731
【裁判案由】    傷害
【裁判全文】
臺灣高等法院臺南分院刑事判決         98年度上易字第497號
上  訴  人
即  被  告  乙○○
            甲○○
上列上訴人因傷害案件，不服臺灣臺南地方法院98年度易字第
175號中華民國98年6月15日第一審判決（起訴案號：臺灣臺南地
方法院檢察署97年度偵字第11308號），提起上訴，本院判決如
下：
    主  文
上訴駁回。
    理  由
一、按刑事訴訟法第361條、第367條規定，不服地方法院之第一
    審判決而上訴者，應提出上訴書狀，並敘述「具體理由」，
    為上訴必備之程式；其所提出之書狀未敘述上訴理由，或僅
    曾以言詞陳述上訴理由者，均應於上訴期間屆滿後20日內補
    提理由書於第一審法院。第一審法院經形式審查，認逾期未
    補提上訴理由者，應定期間先命補正；逾期未補正者，為上
    訴不合法律上之程式，應以裁定駁回。倘「已提出上訴理由
    」，但所提非屬具體理由者，則由第二審法院以上訴不合法
    律上之程式，判決駁回。而所謂「具體理由」，必依據卷內
    既有訴訟資料或提出新事證，指摘或表明第一審判決有何採
    證認事、用法或量刑等足以影響判決本旨之不當或違法，而
    構成應予撤銷之具體事由，始克當之（例如：依憑證據法則
    具體指出所採證據何以不具證據能力，或依憑卷證資料，明
    確指出所為證據證明力之判斷如何違背經驗、論理法則）；
    倘僅泛言原判決認定事實錯誤、違背法令、量刑失之過重或
    輕縱，而未依上揭意旨指出具體事由，或形式上雖已指出具
    體事由，然該事由縱使屬實，亦不足以認為原判決有何不當
    或違法者（例如：對不具有調查必要性之證據，法院未依聲
    請調查亦未說明理由，或援用證據不當，但除去該證據仍應
    為同一事實之認定），皆難謂係具體理由，俾與第二審上訴
    制度旨在請求第二審法院撤銷、變更第一審不當或違法之判
    決，以實現個案救濟之立法目的相契合，並節制濫行上訴（
    最高法院97年度台上字第892號判決參照。）。
二、被告二人上訴意旨均略以：事發當時凌晨2時許，2人已離開
    現場，當時告訴人並無任何傷痕，隔日接獲警員通知製作筆
    錄，此間已隔多時，請庭上查明。又據警方筆錄，告訴人指
    3人（即戊○○、乙○○、甲○○）共同毆打他，此乃證明
    戊○○在二樓現場目睹全程，而證人丁○○自始至終並未曾
    上二樓現場，何以能舉證被告等人毆打其妻。告訴人之傷乃
    事實，無須多疑，但從何而來，請查明。告訴人夫妻多次吵
    架或打架（半夜），亦是事實，有通聯紀錄可查證，當日亦
    是如此，此乃蒙受冤屈之處云云。
三、經查：乙○○係建通國際租賃公司（以下簡稱建通公司）負
    責人，甲○○、戊○○、丁○○均在該公司任職，丁○○之
    配偶丙○○對於其夫負責機場接送客戶之職務時常太晚回家
    頗有微詞，丁○○因此向公司提出辭職，乙○○遂於民國（
    下同）97年6月11日凌晨2時許，帶同甲○○及戊○○前往臺
    南市東區○○○○街33巷70號丙○○、丁○○住處（3人涉
    嫌侵入住宅部分另為不起訴處分），欲取回該公司所有車牌
    號碼XX-4685號自用小客車，丙○○因不滿乙○○勸丁○○
    ，丁○○在公司所受委屈離職等細故，與乙○○、甲○○、
    戊○○（戊○○涉嫌傷害部分經檢察官另為不起訴處分）發
    生口角，詎乙○○及甲○○竟共同基於傷害之犯意聯絡，前
    往2樓毆打丙○○，致丙○○受有頭部外傷併腦震盪症後群
    、頭暈、顏面、下唇、右手背及右手掌多處挫傷、頸部、腰
    部挫傷等傷害。
四、原審法院以：
(一)、訊據被告二人坦承當時欲取回汽車，丙○○不滿乙○○勸丁○○等情，惟均矢口否認有傷害丙○○之犯行，被告乙○○
    辯稱：伊完全沒有碰到丙○○身體任何一個部位，是伊被丙○○打；被告甲○○則辯稱：伊當天僅是陪同乙○○去牽車
    云云。惟查上開事實，業據證人（即告訴人）裴純瀠（原名
    斐純吟）於審理中結稱：「他們本來在樓下，後來衝到二樓
    來，我怕我兒子會嚇到，乙○○衝到二樓來就用手推我肩膀
    ，我跌倒後又站起來，乙○○就拿門簾的鐵桿亂打我的身體
    、頭部、臉部各處，並且罵三字經，我有推開乙○○。」、
    「甲○○本來站在乙○○的後面，他看到我推開乙○○後，
    甲○○就跑過來打我頭部、臉部。」等語在卷（見原審卷第
    41 頁），核與證人丁○○於偵查中結稱：「乙○○、戊○○是我老闆，他們3人要跟我要車子，車子是公司的，是要
    方便我隔天要載客戶所以車子都是由我開回我家，他們3人
    到我家說要找我太太談事情，我讓他們進屋，他們在樓下時
    就大聲叫囂，他們到我家2樓時，我太太將門鎖起來，他們
    就用力端門，我太太怕我小孩被吵醒，所以就將門打開，乙○○在打開門後就罵我太太說我太太很囂張，我太太跟他說
    我們可以不要做的工作，乙○○就出手打我太太，乙○○一
    開始先推我太太，又徒手打我太太，後來甲○○用拳頭打到
    我太太的太陽穴，戊○○他沒進去我家2樓，她只到我家樓
    下，她將車子開走。
    」
    等語（見97年度核交字第3682號偵卷第12至13頁），及於審
    理中結稱：「目睹乙○○及甲○○毆打你太太實在。」、「
    我上樓去比較慢，我有看到乙○○拿鐵條，但我沒有看到乙○○拿鐵條打我太太，但我確定乙○○及甲○○兩個人有動
    手打我太太，是我太太告訴我乙○○有拿鐵條打她。」等語
    （見原審卷第43頁）相符，並有臺南市立醫院診斷證明書二
    紙附卷足憑（見警卷第24、25頁）。參以證人丁○○雖係告
    訴人裴純瀠之妻（按應為夫），但與被告2人亦有同事之誼
    ，因至建通公司，負責機場接送客戶之職務，時常太晚回家
    ，而與告訴人丙○○爭執不睦，此一事實，亦據證人丁○○
    於審理中結證在卷（見原審卷第42頁），核與證人戊○○於
    審理中結證情節相符（見原審卷第44頁），則衡諸常情及事
    理，苟非被告2人確有上開傷害犯行，證人丁○○斷無背棄
    同事情誼，袒護告訴人，而堅決指證之理觀之，本件實罪證
    明確，被告2人犯行堪以認定，所辯無均非事後畏罪卸責之
    詞，不足採信。證人戊○○於審理中結稱：「當天有一起到
    丁○○家的樓上。」、「我上樓時我看到丙○○拿鐵條打乙○○的左手肘，是乙○○將丙○○的鐵條搶下來，乙○○及
    甲○○沒有毆打丙○○。」云云（見原審卷第43頁），惟其
    警訊中已供承稱：伊走到樓梯間時，乙○○就叫伊先開車離
    開云云（見警卷第11頁），是其就有無上二樓目睹案發經過
    乙情，供詞前後矛盾不一，足認其上開審理中之證詞，係事
    後迴護之詞，不足採信。至證人裴純瀠指訴被告乙○○有持
    門簾鐵條毆打伊乙情，因被告2人均矢口否認，且復查無其
    他積極證據足資佐證，自尚難徒憑其指訴，而遽採為不利於
    被告2人之認定，並此敘明。
(二)、核被告2人所為，均係犯刑法第277條第1項之傷害罪。被告
    2人彼此間有犯意聯絡及行為分擔，均為共同正犯。爰審酌
    被告乙○○無犯罪前科，素行良好，被告甲○○有公共危險
    前科，素行欠佳，有台灣高等法院被告全國前案紀錄表2份
    附卷足憑，竟僅因細故，即共同毆打告訴人，至告訴人受上
    開不輕之傷害，所生危害非輕，犯後復飾詞圖卸刑責，且迄
    未與告訴人達成民事和解，態度欠佳，及渠2人分工之情節
    等一切情狀，量處乙○○、甲○○共同傷害人之身體，各處
    有期徒刑3月，如易科罰金，均以新台幣1千元折算1日。顯
    見原審法院已詳敘認定上訴人犯罪事實之理由、證據及量刑
    審酌之事由，從形式上審查，並無違背法令之情形。
五、上訴人提起上訴，僅略謂依據警詢筆錄告訴人指稱其遭被告
    二人及戊○○共同毆打，足見戊○○在現場目睹，而證人丁○○自始至終未上二樓，何以證明被告等毆打其妻之事實，
    故請查明云云。惟查，原判決就採信證人丁○○之證詞，而
    不採證人戊○○之供稱，乃略稱證人丁○○雖係告訴人裴純
    瀠之夫，但與被告2人亦有同事之誼，衡諸常情及事理，若
    非被告2人確有上開傷害犯行，證人丁○○斷無背棄同事情
    誼袒護告訴人，而採信之；至證人戊○○部分，其就有無上
    二樓目睹案發經過乙情，於原審審理及警詢時供詞前後矛盾
    不一，而認其審理中所為證詞，係事後迴護之詞，不足採信
    ，顯已說明其心證。而查上訴人等提起上訴，僅爭執證人丁○○證詞之可信性及質疑原審何以不採證人戊○○之說詞，
    並未依據卷內既有訴訟資料或提出新事證，指摘或表明第一
    審判決有何採證認事、用法或量刑等足以影響判決本旨之不
    當或違法之具體事由（按上訴理由是否具體，係屬第二審審
    查之範圍，不在命補正之列，刑事訴訟法第361條修正立法
    理由參照）。按之上開規定，本件上訴顯屬違背法律上之程
    式，自應予駁以回，並不經言詞辯論為之。
六、依刑事訴訟法第367條前段、第372條，判決如主文。
中    華    民    國    98    年    7     月    31    日
                  刑事第三庭    審判長法  官  陳義仲
                                      法  官  蘇清水
                                      法  官  宋明中
以上正本證明與原本無異。
不得上訴。
                                      書記官  黃子起
中    華    民    國    98    年    7     月    31    日


司法院資訊處製作；財團法人民間司法改革基金會備份。
